【裁判字號】    98,訴,1072
【裁判日期】    980619
【裁判案由】    清償借款
【裁判全文】
臺灣臺中地方法院民事判決  98年度訴字第1072號
原      告  華南商業銀行股份有限公司
法定代理人  甲○○
訴訟代理人  丁○○
被      告  丙○○
            戊○○○
            乙○○
當事人間給付清償借款事件，本院於98年6月5日言詞辯論終結
，判決如下：
    主    文
被告丙○○、戊○○○應連帶給付原告新臺幣捌拾陸萬元及自民
國九十七年九月三日起至清償日止，按年息百分之六點一一計算
之利息，並自民國九十七年十月四日起至清償日止，其逾期在六
個月以內者，按上開利率百分之十，逾期超過六個月部分，按上
開利率百分之二十計算之違約金。
被告乙○○應於繼承被繼承人周明坤遺產範圍內與被告丙○○、
戊○○○連帶給付原告新臺幣捌拾陸萬元及自民國九十七年九月
三日起至清償日止，按年息百分之六點一一計算之利息，並自民
國九十七年十月四日起至清償日止，其逾期在六個月以內者，按
上開利率百分之十，逾期超過六個月部分，按上開利率百分之二
十計算之違約金。
訴訟費用新臺幣玖仟佰陸拾元由被告連帶負擔。
    事實及理由
壹、程序方面：被告戊○○○、乙○○未於言詞辯論期日到場，
    核無民事訴訟法第386條所列各情形，因原告之聲請，由其
    一造辯論而為判決。
貳、實體方面
一、原告主張：緣周明坤 (已歿)邀同被告丙○○、戊○○○為
    連帶保證人，於民國97年7月3日向原告借款新台幣 (下同
    )88 萬元，約定於98年6月4日清償，利息按年息百分之六點
    一一計算，其逾期之日起6個月以內者，按上開利率10%，逾
    期在6個月以上部分，按上開利率20%計付違約金。詎料周明
    坤僅繳納至97年9月3日止，即未再依約繳納，尚有本金66
    萬元迄未清償，被告乙○○為周明坤之繼承人，其餘被告為
    連帶保證人，爰依消費借貸及連帶保證之法律關係提起本件
    訴訟，請求被告連帶給付上開借款及其利息、違約金等語，
    並聲明：如主文第一項、第二項所示。
二、被告方面：
（一）被告戊○○○、乙○○未於言詞辯論期日到場，亦未提出
      書狀作何聲明或陳述。
（二）被告丙○○則以：原告所提出系爭97年7月3日周明坤為借
      款人之借據，被告丙○○並未同意擔任連帶保證人，系爭
      借據上之簽名、蓋章顯係有人冒用被告丙○○名義為之。
      又被告丙○○雖曾於96年6月3日之授信約定書上簽章，惟
      當時被告僅同意為周明坤負一年之連帶保證債任，嗣後周
      明坤要求被告丙○○繼續擔任其連帶保證人，被告丙○○
      予以拒絕，何以97年7月3日原告在被告丙○○本人未到場
      情形下竟同意周明坤以被告為連帶保證人向原告借款？另
      周明坤已於97年11月15日病故，被告丙○○為其法定繼承
      人之一，業向台中地方法院聲明限定繼承等語，資為抗辯
      。並聲明：原告之訴駁回。
三、得心證之理由
（一）按當事人對於他造主張之事實，於言詞辯論時不爭執者，
      視同自認；當事人對於他造主張之事實，已於相當時期受
      合法之通知，而於言詞辯論期日不到場，亦未提出準備書
      狀爭執者，準用第1項之規定，民事訴訟法第280條第1項
      、第3項分別定有明文。本件原告主張之事實，已據提出
      借據、授信約定書、留存印鑑約定書、原告銀行基準利率
      歷次變動明細表為證，被告戊○○○、乙○○經合法通知
      ，未於言詞辯論期日到庭爭執，亦未提出書狀以供本院斟
      酌，原告此部分之主張，自堪信為真實。被告丙○○對於
      借據上印章之真正不為爭執，僅爭執印章非其所蓋用、簽
      名非其所簽，且其僅於96年間之授信約定書上簽章，僅同
      意擔任周明坤之連帶保證人一年，97年間之系爭借款，非
      在其同意之範圍內等語。是以，應予審究者厥為系爭借據
      上印章是否遭他人所盜用？被告丙○○是否僅同意擔任周
      明坤借款之連帶保證人一年？
（二）按民事訴訟之當事人就其所主張有利於己之事實，依民事
      訴訟法第277條之規定，均須各負舉證之責，若一方就其
      應為舉證事項已有相當之證明，他造欲否認其主張者，即
      不得不更舉反證，最高法院著有19年上字第2345號判例。
      又印章由本人或有權使用之人行使為常態、被人盜用為變
      態，故書證上所蓋之印章如係真正，倘不能證明確係遭人
      盜用，根據民事訴訟法第358條規定，即應推定該證書亦
      為真正。本件被告丙○○就系爭借據上印章為其所有，既
      不爭執，則依上開說明，其就印章係遭人盜用之變態事實
      ，負有舉證之責。被告丙○○未能舉證，揆諸上開說明，
      應認系爭借據上印章為真正。又依民法第3條第2項規定，
      如有用印章代簽名者，其蓋章與簽名生同等效力，是以，
      本件被告丙○○既於系爭借據上蓋章，依上開規定，應認
      被告丙○○同意於系爭借款擔任連帶保證人，被告丙○○
      雖辯稱其僅於96年間授信約定書上簽名，僅同意擔任一年
      之連帶保證人，並未同意於系爭97年間借款擔任連帶保證
      人，核屬無據。
（三）按借用人應於約定期限內，返還與借用物種類、品質、數
      量相同之物，民法第478條定有明文。次按稱保證者，謂
      當事人約定，一方於他方之債務人不履行債務時，由其代
      負履行責任之契約，同法第739條亦有明文。繼承人對於
      被繼承人之債務，負連帶責任。繼承人得限定以因繼承所
      得之遺產，償還被繼承人之債務。民法第1153條第1項、
      第1154條第1項亦分別有明文。又保證債務之所謂連帶，
      係指保證人與主債務人負同一債務，對於債權人各負全部
      給付之責任者而言，此就民法第272條第1項規定連帶債務
      之文義參照觀之甚明（最高法院45年台上字第1426號判例
      可資參照）。連帶債務之債權人，依同法第273條第1項規
      定，得對於債務人中之一人或數人或其全體，同時或先後
      請求全部或一部之給付。本件借款，周明坤既未依約清償
      ，全部債務視為到期，已如前述，被告丙○○、戊○○○
      既為債務之連帶保證人，被告乙○○為周明坤之繼承人，
      並已向本院聲請限定繼承，有本院98年繼10字第25676號
      函文附卷可稽，並經本院依職權調卷核閱屬實，揆諸前開
      說明，應負連帶清償責任。從而，原告依消費借貸及連帶
      保證之法律關係，請求被告丙○○、戊○○○應連帶給付
      如主文第一項所示之借款本金、利息、違約金，被告乙○○應於繼承周明坤遺產範圍內與被告丙○○、戊○○○連
      帶給付如主文第二項所示之借款本金、利息、違約金，均
      有理由，應予准許。
四、訴訟費用負擔之依據：民事訴訟法第78條、第85條第2項。
中    華    民    國    98    年    6    月     19    日
                  民事第一庭    法  官  陳學德
正本係照原本作成。
如對本判決上訴須於判決送達後20日內向本院提出上訴狀。
中    華    民    國    98    年    6    月     19    日
                                書記官


司法院資訊處製作；財團法人民間司法改革基金會備份。
